【裁判字號】    89,自,189
【裁判日期】    891109
【裁判案由】    詐欺
【裁判全文】
臺灣臺中地方法院刑事裁定                          八十九年度自字第一八九號
    自  訴  人  甲○○
    被      告  乙○○
右列被告因詐欺案件，經自訴人提起自訴，本院裁定如左：
    主  文
自訴駁回。
    理  由
一、按法院或受命法官於自訴案件第一次審判期日前訊問自訴人、被告及蒐集或調查
    證據結果，如認為案件有刑事訴訟法第二百五十二條至第二百五十四條之情形者
    ，得以裁定駁回自訴，同法第三百二十六條第三項定有明文。
二、自訴意旨略以：被告於八十九年一月十日，前來自訴人工作場所（即太陽城酒店
    ，位於台中市○○路、民生路口），向自訴人供稱有五八六電腦，一台只要新台
    幣（下同）一萬九千元，自訴人不疑有詐即交付上開款項予被告，詎被告竟未交
    付電腦，且音訊全無，至此自訴人始知受騙。因認被告涉犯刑法第三百三十九條
    第一項之詐欺取財罪嫌。
三、按犯罪事實應依證據認定之，無證據不得推定其犯罪事實，刑事訴訟法第一百五
    十四條定有明文。又刑法第三百三十九條第一項詐欺罪之成立，以意圖為自己或
    第三人不法所有，以詐術使人將本人或第三人之物交付為要件，所謂以詐術使人
    交付，必須被詐欺人因其詐術而陷於錯誤，若其所用方法，不能認為詐術，亦不
    致使人陷於錯誤，即不構成該罪，最高法院四十六年臺上字第二六０號判例可資
    參照。
四、訊據被告周華坤固不諱言於右揭時地有自自訴人處收受一萬九千元等情，惟堅決
    否認有何詐欺取財犯行，辯稱：伊當時剛出獄出來，就以電話跟自訴人聯絡想要
    瞭解為何自訴人會設計伊，自訴人就邀同伊至自訴人之太陽城酒店談，後來伊以
    前曾在大陽城酒店消費，向自訴人表示可否借錢給伊，自訴人不同意，伊即向他
    說伊若有電腦，伊一定會拿給自訴人抵債，自訴人就借給伊一萬九千元，伊並未
    詐欺自訴人等語。經查：被告曾因官司之事，於出獄之後，即打電話予自訴人瞭
    解個中情事，嗣於八十九年一月十日，又打電話予自訴人，表示要將該事講清楚
    ，自訴人因而與之約在自訴人之工作處（即太陽城酒店）見面等情，已據自訴人
    供陳在卷（詳見本院八十九年八月三十日訊問筆錄），且證人洪正美（即太陽城
    酒店之會計）到庭證稱：被告曾於八十八年五月間，有一陣子常至伊店裏消費，
    而伊經理（即自訴人）係因敬酒而與被告認識，當日（即八十九年一月十日）被
    告大約於晚上八點多至店裏，在店裏櫃處與自訴人泡茶，後來伊經理要伊先支
    出一萬九千元出來說要買電腦，伊將錢交給經理，即進入機房放帶子，放完帶子
    出來，還看到被告在那裏，被告大約於十點多至十一點多離去的等語，而自訴人
    亦自承：伊將錢拿給被告時，被告大約再過三、四十分鐘後，始離去等語（以上
    均見本院八十九年九月六日訊問筆錄），再參以被告當日既因自訴人邀約始前往
    ，而所談之事又屬二人間互有誤解之事，且交談之時間達三小時之久，被告是否
    有詐欺之意圖已非無疑？雖證人洪正美證述自訴人告訴伊係要買電腦等語，惟不
    論如被告所稱之其將以電腦抵債或如自訴人所言之其純向被告購買電腦，自訴人
    既已知悉被告確曾經營電腦業，且二人又互為認識，對自訴人而言，其並無陷於
    錯誤可言，尚難僅因被告未如期付款或交貨即認其施用詐術致使自訴人陷於錯誤
    而交付財物，本件應屬民事債務糾紛至明。且自訴人所舉證據亦不足以證明被告
    涉犯詐欺取財罪責，本院復查無證據足認被告有此犯行，其罪嫌應屬不足，依首
    開說明，本件自訴應予駁回  。
據上論斷，應依刑事訴訟法第三百二十六第三項、第二百五十二條第十款，裁定如主
文。
中    華    民    國      八十九       年      十一      月      九    日
                                  臺灣臺中地方法院刑事第一庭
                                         法  官   吳  進  發
右正本證明與原本無異。
如不服本裁定，應於裁定送達後五日內向本院提出抗告狀。
                                         書記官
中    華    民    國      八十九      年       十一      月    十三     日


司法院資訊處製作；財團法人民間司法改革基金會備份。
